臺灣高等法院高雄分院刑事判決　　　　 94年度上訴字第283號
上　訴　人　臺灣屏東地方法院檢察署檢察官
被　　　告　甲○○
上列上訴人因被告違反毒品危害防制條例案件，不服臺灣屏東地
方法院93年度訴字第988 號中華民國94年1月26日第一審判決（
起訴案號：臺灣屏東地方法院檢察署93年度毒偵字第2258號、併
辦案號：同署94年度毒偵字第87、504 、537 、609 號），提起
上訴，本院判決如下：
     主  文
原判決撤銷。
甲○○連續施用第一級毒品，累犯，處有期徒刑壹年陸月，扣案
之海洛因壹包（淨重零‧零三公克）、沾有海洛因之注射針筒壹
支，均沒收銷燬，注射針筒壹支，沒收。又連續施用第二級毒品
，累犯，處有期徒刑壹年，扣案之甲基安非他命壹包（驗後毛重
拾壹‧貳公克）沒收銷燬，應執行有期徒刑貳年。扣案之海洛因
壹包（淨重零‧零三公克）、沾有海洛因之注射針筒壹支、甲基
安非他命壹包（驗後毛重拾壹‧貳公克）均沒收銷燬，注射針筒
壹支沒收。
     事  實
一、甲○○前於民國80年、81年、82年間因違反麻醉藥品管理條
    例、肅清煙毒條例等案件，分別經原審以80年度易字第1286
    號判處有期徒刑7 月、81年度易字第2083號判處有期徒刑7
    月、82年度易字第872 號判處有期徒刑7 月、臺灣高雄地方
    法院以82年度訴字第3751號判處有期徒刑3 年6 月確定，甲
    ○○因上開案件於82年8 月14日入監服刑，指揮書執畢日期
    為87年8 月18日。嗣於84年8 月10日起因假釋出獄。惟甲○
    ○於上開假釋期間，又於86年、87年間，再度犯麻醉藥品管
    理條例、妨害風化等案件，分別經本院以86年度上易字第25
    12號判處有期徒刑7 月、原審以87年度易字第819 號判處有
    期徒刑5 月確定，並因上開麻醉藥品管理條例案件於87年3
    月11日入獄服刑，上開假釋因而撤銷，首開徒刑之殘刑自87
    年10月12日接續執行之，指揮書執畢日期為90年10月6 日，
    再接續執行上開妨害風化案件，指揮書執畢日期為91年3 月
    6 日。嗣自89年5 月25日起，甲○○又獲准假釋，至91年1
    月19日因縮刑假釋期滿，未經撤銷假釋，以已執行論。
二、甲○○前因施用毒品案件，經依原審91年度毒聲字第1443號
    裁定送觀察、勒戒後，認有繼續施用毒品之傾向，繼依原審
    92年度毒聲字第9 號裁定令入戒治處所施以強制戒治1 年，
    於強制戒治執行滿3 月後，成效經評定為合格，經原審以92
    年度毒聲字第707 號裁定停止戒治，所餘戒治期間付保護管
    束，惟甲○○於保護管束期間有違反保護管束情節重大事由
    ，嗣依原審92年毒聲字第1232號裁定撤銷停止強制戒治，並
    於93年5 月3 日強制戒治期滿執行完畢，由臺灣屏東地方法
    院檢察署檢察官以93年度戒毒偵字第36號為不起訴處分確定
    。詎甲○○於強制戒治執行完畢後，5 年內復基於施用第一
    級毒品海洛因之概括犯意，自93年8 月上旬某日起至94年2
    月16日17時許止（不含公權力拘束期間在內），在屏東縣屏
    東市維新里新春巷13號住處、屏東市不特定釣蝦場、菜市場
    等處之公共廁所，以針筒注射之方式，連續施用第一級毒品
    海洛因多次；復另基於施用第二級毒品甲基安非他命之概括
    犯意，自93年9 月2 日起至94年1 月12日23時許止（不含公
    權力拘束期間在內），在上述之處所，將甲基安非他命置於
    吸食器中，再引火燒烤吸食器，待甲基安非他命霧化成氣體
    後吸入之方式，連續施用第二級毒品甲基安非他命多次。嗣
    於93年11月4 日上午11時許，在屏東縣屏東市○○路，為警
    攔檢，當場向警承認施用甲基安非他命，主動交出其所有供
    施用之毒品1 包（驗後毛重11.2公克），復坦承施用海洛因
    ，經警採其尿液送驗結果，呈現嗎啡、甲基安非他命陽性反
    應，而查獲上情。又於93年11月20日11時5 分許，在屏東市
    ○○路與竹圍巷口，為警查獲，經警採其尿液送驗結果，呈
    現嗎啡、甲基安非他命陽性反應。又於93年12月30日15時許
    ，在屏東市○○路上，為警扣得沾有海洛因注射針筒1 支，
    經警採尿送驗結果，呈現嗎啡、甲基安非他命陽性反應。又
    於94年1 月13日12時30分許，在屏東市○○路上，被警盤查
    查獲，並扣得海洛因1 包（淨重0.03公克），經警採尿送驗
    結果，均呈現嗎啡、甲基安非他命陽性反應。又於94年2 月
    6 日19時30分許，在屏東市○○路橋下公園內，為警查其所
    有供施用海洛因之注射針筒1 支，經警採尿送驗結果，呈現
    嗎啡陽性反應，而查覺上情。
三、案經屏東縣警察局東港分局報請臺灣屏東地方法院檢察署檢
    察官偵查起訴及移送併辦。
     理  由
一、被告甲○○未於本院審理時到庭，惟查前開事實，業據被告
    甲○○分別於警訊、偵查中及原審供承不諱，且被告先後被
    警查獲，經警採其尿液送驗結果，均呈現嗎啡、甲基安非他
    命陽性反應（其中94年2 月6 日採尿部分，呈現嗎啡陽性反
    應），有屏東縣衛生局93年11月10日屏縣衛檢六字第930450
    號、93年11月26日屏縣衛檢六字第930476號、93年12月30日
    屏縣衛檢六字第930520號、94年1 月19日屏縣衛檢六字第94
    0022號、煙毒及麻醉藥品類委託檢驗結果通知書各1 份、台
    灣檢驗科技股份有限公司94年3 月1 日編號KＺ000000000000
    號濫用藥物尿液檢驗報告1 份在卷可稽。又扣案之甲基安非
    他命1 包經送檢驗結果確係甲基安非他命成分（驗後毛重11
    .2 公 克），93年12月30日扣案之注射針筒確有海洛因部分
    ，有高雄醫學大學附設中和紀念醫院94年3 月22日編號0000
    -000號、同日編號0000-000號檢驗報告各1 份在卷可按。另
    扣案之海洛因1 包經送鑑定結果確係海洛因成分（淨重0.03
    公克），有法務部調查局94年3 月10日調科壹字第24000351
    1 號鑑定通知書1 份在卷可憑。此外，復有扣案之海洛因1
    包、甲基安非他命1 包、沾有海洛因成分之注射針筒1 支、
    注射針筒1 支可資佐證。足見被告之上開自白與事實相符，
    自得採為認定被告犯罪之證據。次按依文獻Clarke's Analy
    sis of Drugs and Poisons一書第三版之記述：施用安非他
    命後，總計約有施用劑量之90% 在3 至4 天內由尿液排出，
    其代謝物無甲基安非他命成分，故施用安非他命後，其尿液
    不致檢出甲基安非他命陽性反應。而施用甲基安非他命後，
    其尿液可檢出甲基安非他命和其代謝物安非他命成分。目前
    國內緝獲之白色結晶或粉末狀安非他命毒品，其成分多為甲
    基安非他命，此有行政院衛生署管制藥品管理局93年11月2
    日管檢字第0930010499號函1 紙在卷可佐，是被告施用之第
    二級毒品應為甲基安非他命，公訴人認係安非他命，容有誤
    會。再被告曾因施用毒品案件，經依原審91年度毒聲字第14
    43號裁定送觀察、勒戒後，認有繼續施用毒品之傾向，繼依
    原審92年度毒聲字第9 號裁定令入戒治處所施以強制戒治1
    年，於強制戒治執行滿3 月後，成效經評定為合格，經原審
    以92年度毒聲字第707 號裁定停止戒治，所餘戒治期間付保
    護管束，惟被告於保護管束期間有違反保護管束情節重大事
    由，嗣依原審92年毒聲字第1232號裁定撤銷停止強制戒治，
    並於93年5 月3 日強制戒治期滿執行完畢，由臺灣屏東地方
    法院檢察署檢察官以93年度戒毒偵字第36號為不起訴處分確
    定等情，有上開處分書、臺灣高等法院被告全國前案紀錄表
    1 份附卷足憑。本件事證明確，被告於強制戒治執行完畢後
    5 年內再施用海洛因及甲基安非他命之犯行，均堪認定。
二、核被告甲○○所為，係犯毒品危害防制條例第10條第1 項、
    第2 項施用第一級、第二級毒品罪。其因施用而持有海洛因
    、甲基安非他命之低度行為，為施用之高度行為所吸收，均
    不另論罪。被告先後多次施用海洛因、甲基安非他命之犯行
    ，均時間緊接，方法相同，且觸犯構成要件相同之罪名，顯
    均係基於概括犯意為之，均依連續犯之規定各論以一罪，並
    分別加重其刑。起訴書之犯罪事實雖僅敘及被告於93年10月
    28日上午6 時許及同年11月4 日上午11時25分往前回溯72小
    時內某時施用海洛因，自93年9 月2 日下午3 時25分許起至
    同年11月4 日上午6 時許止施用甲基安非他命犯行，而未敘
    及其餘施用第一、二級毒品犯行，惟被告其餘之第一、二級
    毒品施用犯行與前開已起訴之犯罪事實，具連續犯之裁判上
    一罪關係，為起訴效力所及，本院自應併予審理。被告所犯
    之上開2 罪，犯意各別，行為互殊，應予分別論罪，合併處
    罰。又被告前於80年、81年、82年間因違反麻醉藥品管理條
    例、肅清煙毒條例等案件，分別經原審以80年度易字第1286
    號判處有期徒刑7 月、81年度易字第2083號判處有期徒刑7
    月、82年度易字第872 號判處有期徒刑7 月、臺灣高雄地方
    法院以82年度訴字第3751號判處有期徒刑3 年6 月確定，被
    告因上開案件於82年8 月14日入監服刑，指揮書執畢日期為
    87年8 月18日，嗣於84年8 月10日起因假釋出獄，惟被告於
    上開假釋期間，又於86年、87年間，再度犯麻醉藥品管理條
    例、妨害風化等案件，分別經本院以86年度上易字第2512號
    判處有期徒刑7 月、原審以87年度易字第819 號判處有期徒
    刑5 月確定，並因上開麻醉藥品管理條例案件於87年3 月11
    日入獄服刑，上開假釋因而撤銷，首開徒刑之殘刑自87年10
    月12日接續執行之，指揮書執畢日期為90年10月6 日，再接
    續執行上開妨害風化案件，指揮書執畢日期為91年3 月6 日
    ，嗣自89年5 月25日起，被告又獲准假釋，至91年1 月19日
    因縮刑假釋期滿，未經撤銷假釋，以已執行論，有臺灣屏東
    地方法院檢察署檢察官保護管束指揮書、執行指揮書、執行
    卷宗、法務部矯正司函、原審公務電話紀錄單及臺灣高等法
    院被告全國前案紀錄表各1 份在卷可按，其受有期徒刑之執
    行完畢後，5 年之內再犯有期徒刑以上刑之本罪，為累犯，
    其所犯前開2 罪均應依法加重其刑並遞加之。原審雖認被告
    於93年11月4 日被警查獲前，向警方自首施用第一、二級毒
    品犯罪，應有自首減輕其刑之適用。惟查自首犯罪應減輕其
    刑，其立法意旨在鼓勵罪犯悔悟遷善之意向，且可免偵查犯
    罪之勞費，連續犯雖為裁判上1 罪，但事實上為數個犯罪行
    為，故應就所有連續行為皆自首，始能以自首論，若僅就一
    部分行為自首，他部分行為未自首，與立法意旨不合，其自
    首效力不應及於全部犯罪行為，既有他部分行為未自首，以
    一罪論處結果，應認無自首之適用。按自首係對於未發覺之
    犯罪而為，故尚未有犯罪行為之前，即無自首之問題。被告
    於93年11月4 日自首施用第一、二級毒品犯罪，復於93年11
    月20日、93年12月30日、94年1 月13日、94年2 月6 日因施
    用第一、二級毒品為警查獲，已非以前自首效力所及，基於
    連續犯以一罪論，裁判上無法分割之法理，即不得依自首規
    定減輕其刑，併此明。
三、原審予以被告論科，固非無見，惟查(一)被告自93年11月6 日
    起至94年2 月6 日17時許止施用海洛因，及自93年11月6 日
    起至94年1 月12日23時許止施用甲基安非他命之犯行，分別
    與起訴事實具有連續犯之裁判上一罪關係，為起訴效力所及
    ，均應一併審理，原審未及審酌，自有未合。(二)被告雖於93
    年11月4 日向警方自首施用第一、二級毒品犯罪，然對於93
    年11月6 日以後施用第一、二級毒品犯罪並未自首，自無適
    用自首規定減輕其刑之問題，原審竟依自首規定減輕被告之
    刑，亦有未合。公訴人上訴意旨，執前開(一)情詞，指摘原判
    決不當，為有理由，及原判決有上述(二)之可議，自應由本院
    將原判決撤銷改判。審酌被告有事實欄所載之犯罪前科，素
    行非佳，有台灣高等法院被告全國前案紀錄表在卷可稽。茲
    前經一次強制戒治後，仍未能自我克制以戒除毒癮，其施用
    毒品足以戕害自身健康，並生對於社會安全與公共秩序之潛
    在危害，惟念其犯罪後已能坦承犯行，態度尚屬良好等一切
    情狀，分別量處如主文第2 項所示之刑，並定其應執行有期
    徒刑2 年，以資懲儆。又扣案之甲基安非他命1 包（驗後毛
    重11.2公克）係第二級毒品海洛因1 包（淨重0.03公克）係
    第一級毒品，沾有海洛因之注射針筒1 支，無法與毒品剝離
    ，應視同毒品，均應依毒品危害防制條例第18條第1 項前段
    之規定沒收銷燬之；另扣案之注射針筒1 支則係被告所有供
    施用毒品海洛因犯罪所用之物，業據其供明在卷，應依刑法
    第38條第1 項第2 款之規定宣告沒收。至於送驗耗費之海洛
    因及甲基安非他命部分，既已滅失不存在，不予宣告沒收銷
    燬。
四、被告經合法傳喚，無正當理由不到庭，爰不待其陳述逕行判
    決。
據上論斷，應依刑事訴訟法第369 條第1 項前段、第364 條、第
299 條第1 項前段、第371 條，毒品危害防制條例第10條第1 項
、第2 項、第18條第1 項前段，刑法第11條、第56條、第47條、
第51條第5款、第38條第1項第2款，判決如主文。
本案經檢察官彭南雄到庭執行職務。
中　　華　　民　　國　　94　　年　　6 　　月　　9 　　日
                  刑事第三庭    審判長法  官  周賢銳
                                      法  官  黃仁松
                                      法  官  謝宏宗
以上正本證明與原本無異。
施用第一級毒品部分如不服本判決應於收受本判決後10日內向本
院提出上訴書狀，其未敘述上訴理由者，並得於提起上訴後10日
內向本院補提理由書狀（均須按他造當事人之人數附繕本）「切
勿逕送上級法院」。
其他不得上訴。
中　　華　　民　　國　　94　　年　　6 　　月　　13　　日
　　　　　　　　　　　　　　　　　　　書記官  賴梅琴
附錄本判決論罪科刑法條：
毒品危害防制條例第10條第1項、第2項：
施用第一級毒品者，處 6 月以上 5 年以下有期徒刑。
施用第二級毒品者，處 3 年以下有期徒刑。
                                                      K
